【裁判字號】    90,訴,2300
【裁判日期】    901130
【裁判案由】    毒品危害防制條例
【裁判全文】
臺灣高雄地方法院刑事判決                          九十年度訴字第二三號
    公  訴  人  臺灣高雄地方法院檢察署檢察官
    被      告  乙○○
    指定辯護人  本院公設辯護人丁○○
右列被告因毒品危害防制條例等案件，經檢察官提起公訴（八十九年度偵字第二二六
六三號），本院判決如左：
    主  文
乙○○意圖販賣而持有第一級毒品，處有期徒刑拾年肆月，扣案之第一級毒品海洛因
貳拾玖包（合計淨重參拾陸點柒伍公克）、第二級毒品大麻浸膏壹包（淨重壹點零伍
公克）、第二級毒品安非他命拾貳包（分別為驗後毛重零點玖伍公克、參點肆公克、
參點伍公克、參點伍壹公克、參點肆貳公克、參點肆貳公克、參點肆公克、參點肆陸
公克、參點肆陸公克、參點肆陸公克、參點伍公克、壹點玖公克、參點肆公克）、殘
留有第一級毒品海洛因之吸管參支、膠袋拾伍只、研磨機壹台、殘留有第一級毒品海
洛因及第二級毒品安非他命之電子磅秤壹台、殘留有第二級毒品大麻浸膏之煙斗壹支
、殘留有第二級毒品安非他命之吸食器壹組及膠袋拾貳只均沒收銷燬之，空夾鍊袋玖
包沒收。又共同變造國民身分證，足以生損害於他人，處有期徒刑參月，換貼在廖金
郎身分證上乙○○之照片壹枚沒收。應執行有期徒刑拾年陸月，扣案第一級毒品海洛
因貳拾玖包（合計淨重參拾陸點柒伍公克）、第二級毒品大麻浸膏壹包（淨重壹點零
伍公克）、第二級毒品安非他命拾貳包（分別為驗後毛重零點玖伍公克、參點肆公克
、參點伍公克、參點伍壹公克、參點肆貳公克、參點肆貳公克、參點肆公克、參點肆
陸公克、參點肆陸公克、參點肆陸公克、參點伍公克、壹點玖公克、參點肆公克）、
殘留有第一級毒品海洛因之吸管參支、膠袋拾伍只、研磨機壹台、殘留有第一級毒品
海洛因及第二級毒品安非他命之電子磅秤壹台、殘留有第二級毒品大麻浸膏之煙斗壹
支、殘留有第二級毒品安非他命之吸食器壹組及膠袋拾貳只均沒收銷燬之，空夾鍊袋
玖大包及換貼在廖金郎身分證上乙○○之照片壹枚均沒收。
      事  實
一、乙○○前曾於民國八十三年間因肅清煙毒條例案件，經法院判處有期徒刑三年五
    月尚未執行，惟乙○○為掩飾其身分，避免因通緝經警方查獲後須入監服刑，乃
    於八十九年九月初許，在高雄市○○路持其所有之相片一枚，向一名年籍姓名不
    詳綽號「阿林」之男子以新臺幣（下同）一萬元之代價，購得廖金郎所有之國民
    身分證一枚，並與綽號「阿林」者共同將其照片換貼於廖金郎之國民身分證上加
    以變造，足生損害於廖金郎。
二、乙○○另基於意圖販賣第一級毒品海洛因及第二級毒品安非他命營利之犯意，於
    八十九年十月五日二十二時許，在高雄縣鳳仁路「麥當勞」速食店附近，以八萬
    五千元之代價，購得第一級毒品海洛因及第二級毒品安非他命、大麻浸膏一包（
    淨重一‧○五公克）等物，乙○○並將第一級毒品海洛因分裝成二十九包（合計
    淨重三十六‧七五公克、包裝重六‧六七公克）、第二級毒品安非他命分裝成十
    二包（驗後毛重分別為○‧九五公克、三‧四公克、三‧五公克、三‧五一公克
    、三‧四二公克、三‧四二公克、三‧四公克、三‧四六公克、三‧四六公克、
    三‧五公克、一‧九公克、三‧四公克），嗣於八十九年十月六日十三時三十分
    許，在高雄縣鳥松鄉松埔北巷四之十八號十樓之二處，經警查獲，除扣得前開第
    一級及第二級毒品外，並起獲殘留有第一級毒品海洛因之吸管三支、膠袋十五只
    、研磨機一台、殘留有第一級毒品海洛因及第二級毒品安非他命之電子磅秤一台
    、殘留有第二級毒品大麻浸膏之煙斗一支、殘留有第二級毒品安非他命之吸食器
    一組及膠袋十二只等物。
二、案經內政部警政署高雄港務警察所移送台灣高雄地方法院檢察署檢察官偵查起訴
    。
    理  由
一、訊據被告乙○○固坦承確有與綽號阿林之男子，變造廖金郎國民身分證之事實不
    諱，惟則矢口否認有意圖販賣而持有第一、二級毒品之犯行，辯稱：上開扣案物
    除廖金郎之身分證外，均屬丙○○所有，並非伊所有云云。
二、經查：
（一）被告乙○○前曾於八十三年間因肅清煙毒條例案件，經法院判處有期徒刑三年
      五月尚未執行，惟乙○○為掩飾其身分，避免因通緝經警方查獲後須入監服刑
      ，乃於八十九年九月初許，在高雄市○○路持其所有之相片一枚，向一名年籍
      姓名不詳綽號「阿林」之男子以一萬元之代價，購得廖金郎所有之國民身分證
      一枚，並與綽號「阿林」者共同將其照片換貼於廖金郎之國民身分證上，嗣內
      政部警政署高雄港務警察所員警於八十九年十月六日十三時三十分許，在查獲
      被告所租用之高雄縣鳥松鄉松埔北巷四之一八一號十樓住處內及其所攜帶之皮
      夾中，起獲第一級毒品海洛因二十九包、安非他命十二包、吸管三支、殘留有
      第一級毒品海洛因粉末之膠袋十五只、研磨機一台、電子磅秤一台、殘留有第
      二級毒品大麻浸膏之煙斗一支、殘留有第二級毒品安非他命晶體之吸食器一組
      、膠袋十二只及換貼有被告相片之廖金郎身分證一枚，業據被告供承不諱，並
      經證人即查獲警員李添旺於本院審理中證述明確，並有臺灣高等法院被告全國
      前案紀錄表一份附卷可稽，復有第一級毒品海洛因二十九包、安非他命十二包
      、吸管三支、殘留有第一級毒品海洛因粉末之膠袋十五只、研磨機一台、電子
      磅秤一台、殘留有第二級毒品大麻浸膏之煙斗一支、殘留有第二級毒品安非他
      命晶體之吸食器一組、膠袋十二只及換貼有被告相片之廖金郎身分證一枚等物
      扣案供佐，故上開事實堪予認定。
（二）至於扣案之白色粉末二十九包，係合計淨重三十六‧七五公克，包裝重六‧六
      七公克之第一級毒品海洛因；膏狀物為第二級毒品大麻浸膏，淨重一‧○五公
      克，包裝重○‧七二公克；白色晶體十二包每包驗後毛重分別為○‧九五公克
      、三‧四公克、三‧五公克、三‧五一公克、三‧四二公克、三‧四二公克、
三‧四公克、三‧四六公克、三‧四六公克、三‧五公克、一‧九公克、三‧
      四公克）；而吸管三支、膠袋十五只、研磨機一台均殘留有第一級毒品海洛因
      ；電子磅秤一台，則殘留有第一級毒品海洛因及第二級毒品安非他命；煙斗一
      支，亦殘留有第二級毒品大麻浸膏、吸食器一組及膠袋十二只等物，則殘留有
      第二級毒品安非他命與上開物品結合而無從析離，此有法務部調查局鑑定通知
      書二紙及高雄醫學大學附設中和紀念醫院檢驗報告八紙附卷可憑，足證上開扣
      案物品均分屬第一級海洛因、第二級毒品大麻浸膏及安非他命之事實無訛。
（三）被告上揭辯詞，雖證人丙○○於本院審理中經傳拘未著無從訊明，惟據公訴人
      於偵查中傳喚其到庭證陳：高雄縣鳥松鄉松埔北巷四之一八一號十樓之二原係
      由伊所承租，後來由被告承租，上開扣案物品並非伊所有等語（詳見偵查卷第
      六十五頁、第八十頁），且參諸被告於警訊時亦直承上開物品為其所有無訛，
      經核與當時共同被查獲者甲○○及戊○○所證述之情節吻合，佐以被告於偵查
      中及本院審理時所陳：伊有借租上址房屋，扣案之大麻膏、警卷編號五照片所
      示之毒品、編號三照片所示之現金、有部分殘留海洛因及安非他命之殘渣袋是
      伊的等語（均詳見偵查卷第七十四頁、本院九十年十月十二日訊問筆錄及十一
      月十六日審判筆錄），足證被告所述扣案物係屬證人丙○○所有云云，顯與事
      證未合，不足採信。雖證人戊○○及甲○○於偵查中附合被告所辯，然證人甲○○於本院審理中則改稱不知道係何人所有，證人戊○○則稱伊忘了為何於警
      訊中供稱扣案物屬被告所有云云，足見渠等偵查中所述，係迴護被告之語，無
      足信採。
（四）被告經警查獲時處於無業狀態，亦無固定收入，業據其於警訊及本院審理中供
      陳屬實，則其於八十九年十月六日向綽號阿林者，以八萬五千元之代價購得上
      開毒品所費不貲，顯逾其資力及經濟狀態所能負荷之範圍。再細觀扣案之第二
      級毒品安非他命分裝為驗後毛重各為○‧九五公克、三‧四公克、三‧五公克
      、三‧五一公克、三‧四二公克、三‧四二公克、三‧四公克、三‧四六公克
      、三‧四六公克、三‧五公克、一‧九公克、三‧四公克）等三種規格，量以
      被告於本院審理中所述：伊有使用扣案之磅秤秤量海洛因，及以研磨機輾碎海
      洛因，每包標準重量三點幾公克等語（詳見本院前開審判筆錄），對照上開扣
      案之夾鍊袋、電子磅秤均可供秤量及分裝毒品用之情為斷，足證被告係以該等
      物品分裝海洛因及安非他命之事實。而依上開毒品分裝情形觀之，被告將之分
      裝成重量不同之數種規格，顯係依購買者經濟能力不同而分裝，以便出售，足
      見被告持有上開毒品，其販賣意圖，甚為灼然。如被告持有之毒品僅供自己吸
      食，當無將之分裝成重量不同之數種規格之必要，所辯毒品係供自己吸食，自
      不足採信。又意圖營利，係以有無對價關係為判斷，且海洛因、安非他命均物
      稀價昂，且政府懸為禁令嚴加取締，苟無利可圖，衡情被告等應無甘冒被取締
      判處重刑之危險，而持有數量如此龐大之第一、二級毒品，且被告於取得毒品
      後，意圖販賣而加以分裝，足見被告有意從中營利之意圖甚明，是被告購得海
      洛因、安非他命後，係基於營利之意圖，始加以分裝，要無疑義。故本案事證
      已臻明確，被告犯行堪予認定。
三、查海洛因及安非他命係毒品危害防制條例第二條所稱之第一級毒品及第二級毒品
    ，被告乙○○意圖販賣而持有第一級毒品海洛因及第二級毒品安非他命之行為，
    均係犯毒品危害防制條例第五條第一項之意圖販賣而持有第一級毒品罪及同條第
    二項意圖販賣而持有第二級毒品罪；被告將其照片交付予綽號阿林之男子，購得
    並換貼其照片於廖金郎之身分證上，自足使他人對廖金郎與被告之認定產生混淆
    ，致生損害於廖金郎，故此部分所為係犯刑法第二百十二條之變造特種文書罪。
    被告所犯變造特種文書罪，與綽號阿林者間有犯意聯絡及行為分擔，皆為共同正
    犯。被告於販入並同時持有第一、二級毒品後之意圖既為牟利，則其所犯意圖販
    賣而持有第一級及第二級毒品罪間，係一行為觸犯數罪名，為想像競合犯，應從
    一重之意圖販賣而持有第一級毒品罪處斷。被告所犯上開二罪間，犯意各別，行
    為互異，應予分論併罰。
四、被告乙○○持有第二級毒品大麻浸膏之行為，固係犯有毒品危害防制條例第十一
    條第二項之持有第二級毒品罪，惟參諸其自陳平日即有施用第二級毒品之習慣等
    語，故其此部分行為，應與其施用行為合併觀察後，始足憑斷其二罪間之關係，
    故本院未單獨論列其此部分持有第二級毒品大麻浸膏之罪，併此敘明。爰審酌被
    告意圖販賣而持有上開第一、二級毒品海洛因、安非他命之數量及犯罪動機、目
    的、手段、戕害他人健康所可能造成之危害，暨犯後飾詞圖卸，冀免刑責等一切
    情狀，量處如主文所示之刑。扣案之第一級毒品海洛因共二十九包，合計淨重三
    十六‧七五公克，包裝重六‧六七公克；第二級毒品大麻浸膏，淨重一‧○五公
    克，包裝重○‧七二公克；第二級毒品安非他命十二包，驗後毛重分別為○‧九
    五公克、三‧四公克、三‧五公克、三‧五一公克、三‧四二公克、三‧四二公
    克、三‧四公克、三‧四六公克、三‧四六公克、三‧五公克、一‧九公克、三
    ‧四公克）；殘留有第一級毒品海洛因之吸管三支、膠袋十五只、研磨機一台；
    殘留有第一級毒品海洛因及第二級毒品安非他命之電子磅秤一台；殘留有第二級
    毒品大麻浸膏之煙斗一支及殘留有第二級毒品安非他命之吸食器一組、膠袋十二
    只等物，分屬第一級及第二級毒品，業如前述，爰依毒品危害防制條例第十八條
    第一項前段之規定，不問屬於犯人與否，均沒收銷燬之；至鑑耗之第一、二級毒
    品既已滅失，自勿庸宣告沒收銷燬；又扣案之空夾鏈袋九包為被告所有，係供其
    意圖販賣而持有毒品所用之物，應依同條例第十九條第一項沒收之。另扣案廖金
    郎身分證上之照片一枚，係屬被告所有，且供被告變造國民身分證所用之物，業
    據被告供承在卷，爰依刑法第三十八條第一項第二款之規定，併予諭知沒收。
據上論斷，應依刑事訴訟法第二百九十九條第一項前段，毒品危害防制條例第五條第
一項、第二項、第十八條第一項前段、第十九條第一項、刑法第十一條前段、第二百
十二條、第五十五條前段、第三十八條第一項第二款，判決如主文。
中      華      民      國      九十      年    十一    月     三十     日
                                臺灣高雄地方法院刑事第二庭
                                      法  官    李代昌
右正本證明與原本無異。
如不服本判決，應於判決送達後十日內，向本院提出上訴狀。
                                      書記官    吳月華
中      華      民      國      九十      年    十一    月     三十     日
附錄本判決論罪科刑適用法條
毒品危害防制條例第五條
意圖販賣而持有第一級毒品者，處無期徒刑或十年以上有期徒刑，得併科
新台幣七百萬元以下罰金。
意圖販賣而持有第二級毒品者，處五年以上有期徒刑，得併科新台幣五百
萬元以下罰金。
意圖販賣而持有第三級毒品者，處三年以上十年以下有期徒刑，得併科新
台幣三百萬元以下罰金。
意圖販賣而持有專供製造或施用毒品之器具者，處五年以下有期徒刑，得
併科新台幣一百萬元以下罰金。


司法院資訊處製作；財團法人民間司法改革基金會備份。
